【裁判字號】    90,訴,188
【裁判日期】    900426
【裁判案由】    違反槍砲彈藥刀械管制條例
【裁判全文】
臺灣嘉義地方法院刑事判決                            九十年度訴字第一八八號
    公  訴  人  臺灣嘉義地方法院檢察署檢察官
    被      告  甲○○
    指定辯護人  本院  公設辯護人  乙○○
右列被告因違反槍砲彈藥刀械管制條例案件，經檢察官提起公訴（九十年度偵字第一
一○一號），本院判決如左：
    主  文
甲○○未經許可，寄藏可發射子彈具有殺傷力之仿ＢＥＲＥＴＴＡ廠半自動手槍製造
之金屬玩具手槍，處有期徒刑壹年貳月，併科罰金新臺幣伍萬元，罰金如易服勞役，
以銀元參佰元即新臺幣玖佰元折算壹日，緩刑肆年。扣案之改造玩具手槍（槍枝管制
編號0000000000號）壹枝沒收。
    事  實
一、甲○○於民國八十九年六月間某日，未經許可，在嘉義市○○○路軍輝橋旁工地
    ，自年籍不詳、綽號「阿梭」之成年男子處，收受可發射子彈具殺傷力仿ＢＥＲ
    ＥＴＴＡ廠半自動手槍製造之金屬玩具手槍一枝（槍枝管制編號0000000
    000號，下稱系爭玩具手槍）及不具殺傷力仿ＢＥＲＥＴＴＡ廠半自動手槍製
    造之金屬玩具手槍一枝、玩具金屬彈殼二顆（起訴書誤載四顆）、彈匣一個，甲
    ○○隨即將上開槍彈帶回嘉義縣鹿草鄉碧潭村十一鄰頂潭一○七號住處寄藏。嗣
    於九十年二月八日十三時四十分，經警持搜索票，在上開地點查獲，並扣得系爭
    玩具手槍一枝、及不具殺傷力仿ＢＥＲＥＴＴＡ廠半自動手槍製造玩具手槍一枝
    、玩具金屬彈殼二顆、彈匣一個。
二、案經嘉義縣警察局水上分局報由臺灣嘉義地方法院檢察署檢察官偵查起訴。
    理  由
一、訊據被告甲○○固坦承有於右揭時、地，收受「阿梭」之系爭玩具手槍一枝之事
    實，惟矢口否認寄藏玩具手槍犯行，辯稱：「當時我不知是槍彈，阿梭用一箱子
    裝著，外面用膠帶封住，我在八十九年十月打開看，發現裡面有二件短袖衣服，
    其他的我以為是玩具槍，才沒有報警」云云。惟查被告供稱與「阿梭」認識不久
    ，則被告自不熟悉之「阿梭」處收受該箱子，竟未詢問內裝何物，此辯解堪疑。
    況被告自承於八十九年十月間即打開該箱子察看，發現內有二件短袖衣服、系爭
    玩具手槍及仿ＢＥＲＥＴＴＡ廠半自動手槍製造之金屬玩具手槍各一枝、彈匣一
    個，其辯稱不知，殊難採信。再扣案之系爭玩具手槍一枝（槍枝管制編號000
    0000000號），經內政部警政署刑事警察局鑑定，認係仿ＢＥＲＥＴＴＡ
    廠半自動製造之金屬玩具手槍，槍管內加金屬襯管改造而成，機械性能良好，可
    擊發適用子彈，認具殺傷力，有該局九十年二月二十三日刑鑑字第二五二九三號
    鑑驗通知書附卷可稽（詳偵卷第十六頁），事證明確，其犯行應堪認定。
二、按槍砲彈藥刀械管制條例第十條所謂之「模型槍」，係指：原設計非供殺敵、獵
    物，而使用特殊（空包）子彈，可供田徑比賽起始信號或供以嚇退野獸或供射擊
    訓練（因具後作力，可模擬真槍，以磨練射手持槍之穩定性）等用途之金屬材質
    「槍枝」，非一般廠商為供觀賞或作樣品所製造之各類「槍枝模型」，亦非為市
    售之各類「玩具槍」；「改造模型槍」，係指由產製槍械合法廠商製造之不具發
    射功能制式槍枝模型，經加工改造或得輕易改裝或加裝而具有發射功能及殺傷力
    之槍枝。而槍砲彈藥刀械管制條例第十一條之「其他可發射金屬或子彈具有殺傷
    力之各式槍枝」，係指：改造模型槍以外經製造、改造具殺傷力之其他槍枝（以
    玩具槍改造並具殺傷力者，亦屬之）。查本件扣案之系爭玩具手槍一枝，係仿Ｂ
    ＥＲＥＴＴＡ廠半自動製造之金屬玩具手槍，槍管內加金屬襯管改造而成。是核
    被告所為，係犯槍砲彈藥刀械管制條例第十一條第四項之未經許可，寄藏可發射
    子彈具有殺傷力之改造玩具手槍，公訴人認係犯槍砲彈藥刀械管制條例第十條第
    四項之未經許可，寄藏改造模槍罪，容有未洽，惟其基本事實同一，本院自應予
    審理，並變更其起訴法條。次按槍砲彈藥刀械管制條例第十一條第四項係將「持
    有」與「寄藏」為分別之處罰規定，則單純之「持有」，固不包括「寄藏」，但
    「寄藏」之受人委託代為保管，其保管本身所為之「持有」，既係「寄藏」之當
    然結果，法律上自宜僅就「寄藏」行為為包括之評價，不應另就「持有」予以論
    罪，最高法院七十四年台上字第三四００號判例參照。是被告持有系爭玩具手槍
    為寄藏玩具手槍之當然結果，不另論罪。爰審酌被告犯罪之動機係為他人保管，
    而寄藏具殺傷力之玩具手槍，並非擁槍自重或意圖為其他犯罪之用，且家中尚有
    妻子共五人賴其照顧生計，及犯罪後態度等一切情狀，量處如主文所示之刑，並
    就科處罰金部分諭知易服勞役之折算標準。末查被告前未曾受有期徒刑以上刑之
    宣告，有臺灣高等法院被告全國前案紀錄表一份在卷可參，因一時失慮，偶罹刑
    典，經此刑之宣告後，應知警惕而無再犯之虞，本院因認暫不執行其刑為當，予
    以宣告緩刑，用啟自新。扣案之改造玩具手槍一枝，為違禁物，應依刑法第三十
    八條第一項第一款規定沒收。
三、槍砲彈藥刀械管制條例第十九條第一項雖規定：「犯第七條、第八條、第十條、
    第十一條、第十二條第一項至第三項、第十三條第一項至第三項之罪，經判處有
    期徒刑者，應於刑之執行完畢或赦免後，令入勞動場所，強制工作，其期間為三
    年。」惟該規定，業經大法官會議於八十七年十二月十八日以釋字第四七一號解
    釋，認該規定不問對行為人有無預防矯治其社會危險性之必要，一律宣付強制工
    作三年，限制其中不具社會危險性之受處分人之身體、自由部分，其所採措施與
    所欲達成預防矯治之目的及所需程度，不合憲法第二十三條所定之比例原則，應
    自該解釋公布之日之起不予適用，犯該條例第十九條第一項所列舉之罪，依個案
    情節符合比例原則部分，固應適用該條例宣告保安處分，至不符合部分，而應宣
    告保安處分者，則仍由法院斟酌刑法第九十條第一項規定之要件，依職權為之。
    經查，本案被告係因偶然自綽號「阿梭」處獲上開玩具手槍而寄藏之，已如上述
    ，並非有犯罪之習慣性或常業性，與保安處分中之強制工作，係在對矯治有犯罪
    習性之常業犯、習慣犯，或欠缺工作觀念，遊盪或懶惰成習，使之學習一技之長
    及正確謀生觀念，俾其日後重返社會，從事正當工作者不同，且本院對其判處有
    期徒刑一年二月，緩刑四年，已足對其儆懲，令其思過向善，而收刑罰之效，亦
    符合罪刑相當之原則，若再宣告強制工作三年，恐矯枉過正，因此本院認本件尚
    無諭知被告強制工作之必要，併予敘明。
四、至被告請求傳喚蔡宗龍、蔡朝陽、吳保桂三人以證明系爭玩具手槍係綽號「阿梭
    」之男子所有，以箱子所裝後交付被告；及請求將系爭玩具手槍另送聯勤總部軍
    品測試處等單位鑑定其殺傷力云云。惟查本件被告自綽號「阿梭」處受寄系爭玩
    具手槍之情，業據被告供明，亦為本院所採，則被告請求傳喚蔡宗龍、蔡朝陽、
    吳保桂三人，欲證明非被告所有，自無必要。又系爭爭玩具手槍業據內政部警政
    署刑事警察局鑑驗明確，已如前述，請求另送鑑定，亦無必要。再被告於九十年
    二月八日十三時四十分許，在上址住處，尚為警扣得仿ＢＥＲＥＴＴＡ廠半自動
    手槍改造之模型手槍一枝、玩具金屬彈殼二顆、彈匣一個，有搜索扣押證明筆錄
    及扣押物品清單可稽，公訴人認係扣案之玩具金屬彈殼共四顆，應係誤載。而該
    仿ＢＥＲＥＴＴＡ廠半自動手槍製造之模型手槍一枝、玩具金屬彈殼二顆經內政
    部警政署刑事警察局鑑驗，認該手槍一枝（槍枝管制編號0000000000
    號），認係仿ＢＥＲＥＴＴＡ廠半自動手槍製造之金屬玩具手槍，槍管內加裝金
    屬襯管改造而成，欠缺撞針，無法供擊發子彈使用，認不具殺傷力；送驗子彈半
    成品二顆，認均係玩具金屬彈殼，有前揭鑑驗通知書可稽，與扣案之彈匣一個，
    均非違禁物，爰不為沒收之諭知，附此敘明。
據上論斷，應依刑事訴訟法第二百九十九條第一項前段、第三百條，槍砲彈藥刀械管
制條例第十一條第四項，刑法第十一條前段、第四十二條第一項、第七十四條第一款
、第三十八條第一項第一款，罰金罰鍰提高標準條例第二條，現行法規所定貨幣單位
折算新台幣條例第二條，判決如主文。
本案經檢察官張長樹到庭執行職務
中    華    民    國      九十      年      四      月      二十六      日
                                      臺灣嘉義地方法院刑事第三庭
                                          法  官  張  育  彰
右正本證明與原本無異。
如不服本判決，應於判決送達後十日內向本院提出上訴狀( 應附繕本 )。
中    華    民    國      九十      年      四      月      三十        日
                                          書記官  馮  澤  文
附錄本案論罪科刑法條全文
槍砲彈藥刀械管制條例第十一條第四項
未經許可，持有、寄藏或意圖販賣而陳列第一項所列槍砲者，處一年以上七年以下有
期徒刑，併科新台幣七百萬元以下罰金。


司法院資訊處製作；財團法人民間司法改革基金會備份。
